【裁判字號】    89,交易,30
【裁判日期】    890904
【裁判案由】    過失傷害
【裁判全文】
臺灣新竹地方法院刑事判決                          八十九年度交易字第三號
    公  訴  人  臺灣新竹地方法院檢察署檢察官
    被      告  乙○○
    選任辯護人  許美麗
右列被告因過失傷害案件，經檢察官提起公訴（八十八年度調偵字第三二號），本院
判決如左：
    主  文
乙○○因過失傷害人致重傷，處有期徒刑貳月，如易科罰金，以參佰元折算日。
    事  實
一、乙○○於民國八十八年一月一日晚上駕駛車牌號碼Ｒ四─六九四一號自用小客車
    ，由新竹縣竹北市往新竹市區方向行駛，迨是日（日）晚上十一時十分許，駛至
    新竹縣竹北市溪州里水利橋北端處時，本應注意在該路段行車速度不得超過時速
    四十公里，及應注意車前狀況，隨時採取必要之安全措施，而依當時天候晴、夜
    間有照明、路面乾燥、無缺陷、無障礙物、視距良好等情狀，亦無不能注意之情
    形，竟疏未注意及此，貿然以四十公里以上之時速行駛，適在與乙○○同一車道
    上有陳秋興騎乘腳踏車，在劃有分向限制線之禁止穿越地段，欲由西向東穿越道
    路至對向車道，致乙○○所駕Ｒ四─六九四一號自用小客車閃避不及而攔腰撞擊
    陳秋興所騎乘之腳踏車，造成陳秋興人車倒地，其因此受有左側硬腦膜下出血、
    臉部及頸部撕裂傷、雙側脛骨、腓骨骨折（左側開放性）、呼吸衰竭等傷害，經
    送醫手術後，仍因意識不清，致呈為植物人狀態之重傷害。乙○○於肇事後，隨
    即以電話向警方報案，並留在現場向前來處理之警員自首接受裁判。
二、案經指定代行告訴人即被害人之父甲○○訴由台灣新竹地方法院檢察署檢察官偵
    查起訴。
    理  由
一、訊據被告乙○○固坦承於右揭時地駕車肇事致陳秋興受傷之事實，惟辯稱：因被
    害人陳秋興突然衝出來，且當天天色已經很晚，所以才閃避不及而撞及，且伊有
    誠意解決，惟被害人要求金額過高云云。經查：
（一）肇事後依現場之位置觀之，被告所駕駛之自小客車係停於逆向即北上之車道，
      被害人陳秋興所騎乘之腳踏車亦橫倒於北上之車道，且腳踏車倒地後之刮痕、
      被害人陳秋興之血跡均留在北上車道內等情，有道路交通事故調查報告表一件
      、照片四幀附卷可資參佐，且被告車輛係前車頭正中遭撞擊、前擋風玻璃破損
      ，亦有卷附照片可憑，參以，證人即於事故現場旁開設檳榔攤之陳金盆於偵查
      中證稱：當時騎腳踏車的男生來問我市區如何走，我就指往市區方向，然後我
      就回頭忙我的事情，沒幾秒鐘就聽到砰的一聲就發生車禍，而其檳榔攤之位置
      係從市區往竹北方向走是在左邊，即設於肇事地點處之北上車道旁等語，是以
      由被告所駕自小客車及被害人騎乘之腳踏車二車之行向、車損、刮地痕以及肇
      事後之停車位置及證人之證言等，可知本件車禍之發生，係因被害人騎乘腳踏
      車在南下車道上，逕自往東方向欲穿越車道至對向，而被告因閃避不及而攔腰
      撞擊肇事，足見被告所稱係被害人穿越道路致伊閃避不及而撞及被害人之腳踏
      車一節，尚堪採信。再者，被告供稱：伊當時時速約四、五十公里，我看到他
      時，他約在距我約十公尺處的正前方等語，而該路段限速為每小時四十公里，
      並肇事現場，無剎車之痕跡，且被告所駕自小客車停於逆向車道，有現場照片
      及上開調查表可憑，足認被告當時車速確已超過限速，且見被害人穿越道路時
      ，未採緊急剎車之方式將車煞停，而貿然採取欲向左閃避，經致閃避不及致肇
      事，則本件既係因被告駕車有前開超速及閃避不當之情事，致發生車禍，其對
      車禍之發生自有過失，所辯無過失云云，尚不足採。
（二）又被害人陳秋興遭撞擊後，受有左側硬腦膜下出血、臉部及頸部撕裂傷、雙側
      脛骨、腓骨骨折（左側開放性）、呼吸衰竭等傷害，經送醫手術後，仍意識不
      清，於八十八年四月三十日出院時，呈植物人之狀態，且此植物人之狀態，復
      原機會可能性很小，其傷害已達難治之程度等情，有臺灣省立新竹醫院診斷證
      明書二紙、新仁醫院診斷證明書一紙、行政院衛生署新竹醫院八十九年七月十
      日（八九）新醫歷字第三九七三號函一紙等在卷可憑，是被害人陳秋興所受之
      傷害，已達重傷害之程度，足堪認定。
（三）按汽車行駛時，駕駛人應注意車前狀況，並隨時採取必要之安全措施，且應遵
      行行車速度之規定限速行駛，道路交通安全規則第九十四條第三項、九十三條
      第一項第一款分別定有明文，被告乙○○應注意並能注意前開規定，且依當時
      天候晴、夜間有照明、路面乾燥、無缺陷、無障礙物、視距良好等情狀，並無
      不能注意之情形，卻未遵守行車限速之規定，貿然以高於限速四十公里以上之
      速度行速，復因見被害人穿越道路時，採不當之閃避方式致肇事，被告乙○○
    顯有過失至為灼然，本件經送台灣省竹苗區車輛行車事故鑑定委員會鑑定之結
      果，亦同此認定，有台灣省竹苗區車輛行車事故鑑定委員會八十八年八月十日
      竹鑑字第八八五九六號函在卷足憑。而被害人陳秋興確係因本件車禍受有前揭
      重傷害，是被告之過失行為與被害人陳秋興所受重傷害間有相當因果關係存在
      ，雖陳秋興騎乘腳踏車，在劃有分向限制線之禁止穿越地段，欲由西向東穿越
      道路至對向車道，按其情節亦無不能注意之情節，惟卻疏未貿然穿越致遭被告
      攔腰撞上，是被害人陳秋興亦與有過失，然被告之過失責任並不能因此而免責
      。綜上，本件事證已臻明確，被告犯行洵堪認定。
二、按稱重傷者，謂其他身體或健康有重大不治或難治之傷害，刑法第十條第四項第
    六款定有明文。查被害人陳秋興因本件車禍，而受有如事實欄所載之傷害，致其
    呈植物人狀態，且屬難治，業已如前，應認被害人陳秋興身體所受傷害已達重傷
    害之程度，核被告乙○○所為，係犯刑法第二百八十四條第一項後段過失致重傷
    害罪。公訴意旨認應依同法第二百八十四條第一項前段之過失傷害罪處斷，尚有
    未洽，起訴法條應予變更，併予敘明。另被告肇事後，向檳榔攤老闆娘借用電話
    ，以電話向警方報案，並留在現場向前來處之警員自首接受裁判等情，已據證人
    即檳榔攤老闆娘彭林金盆、現場承辦警員丙○○等人到庭證述屬實，則被告對於
    未發覺之犯罪自首而受裁判，應依刑法第六十二條前段自首之規定減輕其刑。爰
    審酌被告過失程度、被害人亦與有過失，被害人因此受有如事欄之重傷害，暨被
    告尚未與被害人或其家屬達成和解，惟已同意賠償被害人二百五十萬元，其犯罪
    後態度良好等一切情狀，量處如主文所示之刑，並諭知易科罰金之折算標準。
據上論斷，應依刑事訴訟法第二百九十九條第一項前段、第三百條，刑法第二百八十
四條第一項後段、第六十二條前段、第四十一條，罰金罰鍰提高標條例第一條前段、
第二條，判決如主文。
本案經檢察官林李嘉到庭執行職務。
中      華      民      國    八十九    年      九      月      四      日
                                    臺灣新竹地方法院交通法庭
                                        法  官   謝  永  昌
右正本證明與原本無異。
如不服本判決，應於判決送達後十日內向本院提出上訴狀( 應附繕本 )，上訴於
臺灣高等法院。
   書記官   陳  凰  榆
中      華      民      國    八十九    年      九      月      四      日
附論罪科刑法條：
刑法第二百八十四條第一項後段
因過失傷害人者，處六月以下有期徒刑、拘役或五百元以下罰金，致重傷者，處一年
以下有期徒刑、拘役或五百元以下罰金。


司法院資訊處製作；財團法人民間司法改革基金會備份。
